臺灣士林地方法院民事判決  
110年度簡上附民移簡字第4號
原      告  鄒宗甫  
被      告  林子恩  
            于子玉  
            陳辛瑋  


            趙子漢  


                      指定送達：新北市○○區○○路0段00巷0號0樓
            周君諺  





上列當事人間因被告傷害案件（109年度原簡上字第6號），原告
提起刑事附帶民事訴訟請求損害賠償事件（109年度簡上附民字
第24號），經本院刑事庭裁定移送前來，本院於民國111年4月27
日言詞辯論終結，並判決如下：
    主  文
被告應連帶給付原告新臺幣柒拾柒萬陸仟貳佰貳拾元，及其中新
臺幣柒拾陸萬伍仟貳佰貳拾元自民國一百一十年九月二十二日起
至清償日止，按週年利率百分之五計算之利息。
原告其餘之訴駁回。
    事實及理由
壹、程序方面：
一、原告起訴原請求被告共同給付新臺幣（下同）140萬元及遲
    延利息，嗣更正為請求連帶給付，及利息起算日自最後一位
    被告收受起訴狀繕本翌日起算，並撤回供擔保宣告假執行之
    聲請（見本院卷第169頁、第260頁、第350頁），經核係基
    於同一傷害之基礎事實，並減縮聲明，依民事訴訟法第255
    條第1項第2、3款規定，應屬合法，先予敘明。
二、被告經合法通知，均未於言詞辯論期日到場，核無民事訴訟
    法第386條所列各款情事，爰依原告之聲請，准由其一造辯
    論而為判決。
貳、實體方面：
一、原告起訴主張：被告周君諺於民國108年9月9日晚間邀集被
    告林子恩、于子玉、陳辛瑋、趙子漢（下合稱被告，各逕稱
    姓名）至伊居住之新北市○○區○○街00號社區附近追討他人債
    務。嗣於同日晚間9時15分許，渠等見伊在社區車道前自駕
    駛車輛開門下車，竟心生不滿，由林子恩、趙子漢持鐵鎚毆
    打伊膝蓋，于子玉持棒球棒毆打伊左手肘，陳辛瑋以拳頭毆
    打伊手部，周君諺則扣住伊並將其摔倒在地，伊因而受有左
    側尺骨幹骨折、右側第二掌指骨骨折、右膝撕裂傷、四肢多
    處挫傷等傷害（下稱系爭傷勢），而侵害伊之身體、健康權
    ，致受有醫療、看護及交通費用30萬元、工作薪資損失50萬
    元及非財產上損害60萬元，爰依民法第184條第1項前段、第
    185條規定，提起本件訴訟，請求被告賠償等語，並聲明：
    被告應連帶賠償原告140萬元，及自起訴狀繕本送達最後一
    位被告翌日起至清償日止，按週年利率5％計算之利息。
二、被告答辯如下：
　㈠趙子漢未於言詞辯論期日到場，然提出書狀陳稱：原告請求
    金額過高等語，資為抗辯。
  ㈡其餘被告則未於言詞辯論期日到場，亦未提出其他書狀作何
    聲明或陳述。
三、原告主張於上開時、地，遭被告毆打而受有系爭傷勢，有三
    軍總醫院附設民眾服務處診斷證明書、監視器錄影畫面照片
    及光碟、原告受傷照片可稽（見臺灣士林地方檢察署108年
    度偵字第14487號偵查卷第47至57頁、第165頁），且原告已
    提出傷害之刑事告訴，經臺灣士林檢察署檢察官對被告提起
    公訴，本院刑事庭以被告均自白犯罪，而以109年度原簡字
    第1號、109年度簡字第94號刑事簡易判決判處罪刑後，因檢
    察官不服提起上訴，被告於刑事第二審中仍坦認犯罪不諱，
    嗣本院刑事合議庭認定被告為預謀犯案、量刑過輕等節，而
    以109年度原簡上字第6號刑事判決撤銷原審刑事簡易判決，
    各判處林子恩、于子玉、陳辛瑋、趙子漢、周君諺有期徒刑
    4月、4月、3月、4月、6月罪刑確定在案等情，有前開刑事
    案件影卷可佐，故原告主張遭被告不法侵害身體、健康等語
    ，應為可採。
四、按因故意或過失，不法侵害他人之權利者，負損害賠償責任
    。又數人共同不法侵害他人之權利者，連帶負損害賠償責任
    。不能知其中孰為加害人者亦同。民法第184條第1項前段、
    第185條第1項定有明文。且按不法侵害他人之身體或健康者
    ，對於被害人因此喪失或減少勞動能力或增加生活上之需要
    時，應負損害賠償責任；又不法侵害他人之身體、健康、名
    譽、自由、信用、隱私、貞操，或不法侵害其他人格法益而
    情節重大者，被害人雖非財產上之損害，亦得請求賠償相當
    之金額。同法第193條第1項、第195條第1項亦定有明文。被
    告上開共同不法傷害行為致原告之身體、健康權受侵害，已
    如前述，茲就原告得請求損害項目及金額，分述如下：
　㈠醫療、看護及交通費用
　⒈醫療費用
　　原告主張因系爭傷害而已支出醫療費用13萬4,934元、將來
    預估手術費用12萬元（見本院卷第222頁）。查已支出13萬4
    ,934元部分，業據原告提出醫療費用收據為憑（見109年度
    簡上附民字第24號卷第9、11、13、15、17頁、本院卷第198
    、200、202、204、206、208頁），堪以採信，應予准許；
    至於將來預估手術費用，經本院函詢國防醫學院三軍總醫院
    後，該院稱原告後續於骨折癒合後需再將植入物移除，該項
    手術及住院費用皆可使用健保給付等情，有國防醫學院三軍
    總醫院111年3月16日院三醫勤字第1110013031號函可佐（見
    本院卷第314頁，下稱三軍總醫院函），後續手術費用既可
    由健保支付，無須自付，況原告亦未舉證證明將來手術費用
    須支出12萬元等情，則原告請求該部分給付，難認有據。
  ⒉看護費用
　①按親屬代為照顧被害人之起居，固係基於親情，但親屬看護
    所付出之勞力並非不能評價為金錢，雖因二者身分關係而免
    除被害人之支付義務，惟此種基於身分關係之恩惠，自不能
    加惠於加害人。故由親屬看護時雖無現實看護費之支付，仍
    應認被害人受有相當於看護費之損害，得向加害人請求賠償
    ，始符公平原則。
　②原告主張其因進行手術期間，由家人看護，看護費用共3萬元
    等語（見本院卷第222頁）。查原告於108年9月10日至同月1
    5日住院期間因骨折進行兩側上肢手術，術後無法自理需全
    日看護照顧，及其後續拆除植入物手術，預計住院天數為三
    至五日，住院期間需全日照護等情，有三軍總醫院函可佐（
    見本院卷第314頁），堪認原告於手術治療住院期間確有受
    全日看護之必要。而原告主張以一日3,000元計算，顯然高
    於一般行情，故本院認應以每日2,200元計算始為妥適。又
    原告僅請求看護期間計10日，故原告得請求被告給付10日之
    看護費用金額為2萬2,000元（計算式：2,20010＝22,000）
    ，逾此範圍，難認有據。
　⒊交通費用
　　原告主張由家人接送就醫，因此支出交通費用2萬2,603元（
    見本院卷第222頁），並提出計程車網頁計費資料佐證（見
    本院卷第218、220頁）。依原告受傷部位為兩側上肢，以自
    駕或搭乘計程車較為安全等情，亦有三軍總醫院函可憑（見
    本院卷第314頁），又親屬代為接送被害人往返就醫，並非
    不能評價為金錢，且核以原告所提出自臺北市內湖區往返新
    北市汐止區、新北市林口區往返臺北市內湖區，來回計程車
    車資各為562元、1,626元，對照原告看診日期亦吻合一致（
    見本院卷第222頁），故原告請求因就醫所支出交通費用合
    計2萬2,603元，洵屬有據。
　⒋綜上，原告得請求醫療、看護及交通費用為17萬9,537元（計
    算式：134,934元＋22,000＋22,603＝179,537），逾此範圍之
    請求，難認有據。　
　㈡工作薪資損失
　　原告主張其因系爭傷勢，自本件傷害事件發生起至同年12月
    1日不能工作，而受有薪資損害50萬元，並提出在職證明書
    、員工請假單、存摺明細為憑（見本院卷第304、306、308
    、310、312頁）。依三軍總醫院函，可知原告受傷部位為兩
    側上肢，右手骨折處較為粉碎，門診追蹤期間癒合較慢，因
    此休養期間為6個月等情（見本院卷第314頁），惟原告於本
    件主張其因系爭傷勢，請假期間為108年9月10日至同年12月
    1日（共計2月又22日），自應以該段期間作為計算基準；又
    依原告所提之存摺明細計算其每月平均工作收入為14萬5,12
    8元（見本院卷第318至319頁），故原告得請求所受工作薪
    資損失為39萬6,683元（計算式：145,1282＋145,1283022
    ＝396,683，元以下四捨五入），逾此範圍之請求，難認有據
    。
　㈢非財產上損害
　　原告主張其受有非財產上損害60萬元等語。按慰藉金之賠償
    須以人格權遭遇侵害，使精神上受有痛苦為必要，其核給之
    標準固與財產上損害之計算不同，然非不可斟酌雙方身分資
    力與加害程度，及其他各種情形核定相當之數額。爰審酌原
    告碩士畢業，從事旅遊業，名下有房屋、土地及汽車，林子
    恩為國中肄業，現在工地做工，月收約3至4萬元，于子玉為
    大學肄業，從事鐵工，月收約2至3萬元，陳辛瑋為高中肄業
    ，從事科技業，月薪約3萬元，尚須扶養子女，趙子漢為國
    中肄業，現在販售水果，月收約3萬元，周君諺高中肄業，
    從事做工及直播，月收入約3萬元，業據渠等於本院及另案
    刑事事件陳報在卷（見本院卷第121頁、證物袋、109年度原
    訴字第2號卷第62、69、98、158頁），並有稅務電子閘門所
    得調件明細表可佐（見本院限制閱覽卷），暨考量被告為蓄
    意傷人，原告所受身體、健康之傷害程度非輕，歷經骨折手
    術及長時間治療，其精神上所受痛苦程度非輕等一切情狀，
    認本件原告請求非財產上損害賠償以20萬元為適當，逾此部
    分，尚難認有據。
  ㈣綜上，原告得向被告請求損害賠償金額合計為77萬6,220元（
    計算式：179,537＋396,683＋200,000＝776,220）。
五、按給付無確定期限者，債務人於債權人得請求給付時，經其
    催告而未為給付，自受催告時起，負遲延責任，其經債權人
    起訴而送達訴狀，或依督促程序送達支付命令，或為其他相
    類之行為者，與催告有同一之效力；遲延之債務，以支付金
    錢為標的者，債權人得請求依法定利率計算之遲延利息；應
    付利息之債務，其利率未經約定，亦無法律可據者，週年利
    率為5％，民法第229條第2項、第233條第1項前段、第203條
    分別定有明文。經查，本件損害賠償之債務並無確定給付期
    限，原告以起訴狀繕本送達被告為請求給付，則原告請求76
    萬5,220元（即扣除將來給付之看護費1萬1,000元外之請求
    ）自起訴狀繕本送達最後一名被告翌日即110年9月22日（見
    本院卷第174頁）起至清償日止，按週年利率5％計算之遲延
    利息，即屬有據。
六、從而，原告依照民法第184條第1項前段、第185條規定，請
    求被告連帶給付77萬6,220元，及其中76萬5,220元自110年9
    月22日起至清償日止，按週年利率5％計算之利息，為有理由
    ，應予准許；逾此部分之請求，為無理由，應予駁回。
七、末按法院認附帶民事訴訟確係繁雜，非經長久時日不能終結
    其審判者，得以合議裁定移送該法院之民事庭；其因不足法
    定人數不能合議者，由院長裁定之；前項移送案件，免納裁
    判費，刑事訴訟法第504條第1項、第2項定有明文。查本件
    係經本院刑事庭以109年度簡上附民字第24號裁定移送前來
    ，依上揭法律規定，免納裁判費，又迄本院言詞辯論終結止
    ，當事人並無任何裁判費或其他訴訟費用之支出，自無諭知
    訴訟費用負擔之必要，併此指明。
八、本件事證已臻明確，兩造其餘主張陳述及所提之證據，經審
    酌後於本件判決結果無影響，爰不逐一論述，附此敘明。
九、據上論結，原告之訴為一部有理由、一部無理由，判決如主
    文。
中　　華　　民　　國　　111 　年　　5 　　月　　25　　日
                  民事第三庭審判長法　官  陳月雯
　　　　　　　　　
　                                法  官  陳菊珍
　　　　　　　　　
　　　　　　　　　                法  官　劉育琳　　　　
                  　　　
以上正本係照原本作成。
本件判決不得上訴。　　　　　　
中　　華　　民　　國　　111 　年　　5 　　月　　25　　日
                                  書記官  邱勃英